ACORDAO-COMPLETO-2406059

ACÓRDÃO 4493/2020 ATA 10/2020 - PRIMEIRA CÂMARA

VISTOS, relatados e discutidos estes autos de tomada de contas especial instaurada pela Secretaria Executiva da Secretaria Nacional de Segurança Pública (Senasp/MJ) , em razão da apresentação parcial da prestação de contas do Convênio SENASP/MJ 063/2001 (Siafi 418773) , firmado entre o Ministério da Justiça e o Estado do Piauí, por intermédio da Secretaria de Segurança Pública do Estado do Piauí - SSP/PI,
ACORDAM os ministros do Tribunal de Contas da União, reunidos em sessão da Primeira Câmara, ante as razões expostas pelo relator, em:
9.1.julgar irregulares, nos termos dos arts. 1º, inciso I, 16, inciso III, alínea “c”, § 2º, da Lei 8.443/1992 c/c os arts. 19 e 23, inciso III, da mesma Lei, e com arts. 1º, inciso I, 209, inciso III, 210 e 214, inciso III, do Regimento Interno/TCU, as contas do Sr. Antônio José Raimundo de Morais (CPF XXX.170.103-XX) , condenando-o ao pagamento da importância a seguir especificada, atualizada monetariamente e acrescida dos juros de mora, calculada a partir da data discriminada até a data da efetiva quitação do débito, fixando-lhe o prazo de quinze dias, para que comprove, perante o Tribunal, o recolhimento da referida quantia aos cofres do Tesouro Nacional nos termos do art. 23, inciso III, alínea “a”, da citada lei:
Débito:
	VALOR ORIGINAL (R$) 
	DATA DA OCORRÊNCIA

	245.000,00 (DÉBITO) 
	26/09/2001

	159.364,24 (CRÉDITO) 
	27/01/2003

9.2. autorizar, desde logo, a cobrança judicial das dívidas, caso não atendida a notificação, na forma do disposto no art. 28, inciso II, da Lei nº 8.443/1992;
9.3. autorizar também, desde logo, se requerido, com fundamento no art. 28, inciso I, da Lei 8.443, de 1992 c/c o art. 217, §§ 1º e 2º do Regimento Interno, o parcelamento da dívida em até 36 parcelas, incidindo sobre cada parcela, corrigida monetariamente, os correspondentes acréscimos legais fixando- lhe o prazo de quinze dias, a contar do recebimento da notificação, para comprovar perante o Tribunal o recolhimento da primeira parcela, e de trinta dias, a contar da parcela anterior, para comprovar os recolhimentos das demais parcelas, devendo incidir sobre cada valor mensal, atualizado monetariamente, os juros de mora devidos, no caso do débito, na forma prevista na legislação em vigor, alertando os responsáveis de que a falta de comprovação do recolhimento de qualquer parcela importará o vencimento antecipado do saldo devedor, nos termos do § 2º do art. 217 do Regimento Interno deste Tribunal;
9.4. dar ciência desta deliberação à Procuradoria da República no Estado do Piauí, nos termos do § 3º do art. 16 da Lei 8.443/1992 c/c o § 7º do art. 209 do Regimento Interno do TCU, para adoção das medidas cabíveis;
9.5. dar ciência desta deliberação à Secretaria Nacional de Segurança Pública e ao responsável.

Tomada de Contas Especial instaurada em razão da impugnação total de despesas de convênio tendo tendo por objeto "a cooperação dos partícipes no treinamento e capacitação dos servidores que compõem o Sistema de Segurança Pública do Estado do Piauí.

Primeira Câmara

Entidades/órgãos do Governo do Estado do Piauí.

3. Interessados/Responsáveis:
3.1. Responsáveis: Antonio Jose Raimundo de Morais (XXX.170.103-XX); Secretaria de Segurança Pública do Estado do Piauí (06.553.549/0001-90).

13.1. Ministros presentes: Walton Alencar Rodrigues (Presidente), Benjamin Zymler (Relator), Bruno Dantas e Vital do Rêgo.
13.2. Ministros-Substitutos presentes: Augusto Sherman Cavalcanti e Weder de Oliveira.

ANTONIO JOSE R DE MORAIS

BENJAMIN ZYMLER

Adoto como relatório a instrução elaborada no âmbito da Secretaria de Controle Externo de Tomada de Contas Especial (peça 34) , cuja proposta de encaminhamento contou com a anuência do titular da unidade técnica (peça 36) e do representante do Ministério Público (peça 37) :
“INTRODUÇÃO
1.	Cuidam os autos de tomada de contas especial instaurada pela Secretaria Executiva da Secretaria Nacional de Segurança Pública (Senasp/MJ) , em desfavor da Secretaria de Segurança Pública do Estado do Piauí (SSP/PI) e do Sr. Antônio José Raimundo de Morais, ex-Secretário, em razão da apresentação parcial da prestação de contas do Convênio SENASP/MJ 063/2001 (Siafi 418773) , peça 2, p. 307-315, 705-712, 806-817, firmado entre o Ministério da Justiça, por intermédio da Senasp e o Estado do Piauí, por intermédio da SSP/PI, tendo por objeto a cooperação dos partícipes no treinamento e capacitação dos servidores que compõem o Sistema de Segurança Pública do Estado, deixando-os preparados para melhor atender a população piauiense, no âmbito do Plano Nacional de Segurança Pública, de acordo com o Plano de Trabalho aprovado pela Secretaria Nacional de Segurança Pública (peça 2, p. 11-27, 33-41) .
HISTÓRICO 
2.	O Convênio SENASP/MJ 063/2001 (Siafi 418773) foi firmado em 31/8/2001, no valor de R$ 269.500,00, sendo R$ 245.000,00 à conta do concedente, e R$ 24.500,00 referentes à contrapartida do convenente (peça 2, p. 11-27, 29) . Teve vigência de 11/9/2001 a 30/12/2002, com prazo para prestação de contas até 28/2/2003 (peça 2, p. 29, 321) . Os recursos foram liberados em 26/9/2001, mediante Ordem Bancária 2001OB001370, de 21/9/2001 (mesma peça, p. 49 e 477) .
3.	A prestação de contas foi analisada mediante as Notas Técnicas CGGOF/SENASP 265/2003, de 26/6/2003, Nota Técnica/CGGOF 804/2004, de 26/7/2004, Informação SECONT/DPROG/SE/MJ 16/2005, de 16/6/2005, Parecer CPC/CGGOF/SENASP 16/2005, de 5/7/2005, Parecer CGFIS/DEAPSEG 8/2009, de 14/2/2009, Parecer 51/2015/CGFIS/DEAPSEG/SENASP, de 10/4/2015, Despacho DPPCE/DP/SFC/CGU-PR 4635/2015, de 16/8/2015, Parecer 95/2016/CGGIR SENASP/DEAPSEG/SENASP, de 5/8/2016, e Parecer TCE-CGFIS/DEAPSEG 212/2014, de 27/6/2904 (peça 2, p. 55-63, 149-159, 215-221, 233-235, 333-335, 698-702, 731-736, 787-993, peça 3, p. 39-55) .
4. 	Embora conste dos autos que o objeto conveniado foi fiscalizado pela Controladoria Geral da União (peça 2, p. 701, 711, 815, 827) , o relatório não foi anexado ao processo. De acordo a Nota Técnica 51/2015/CGFIS/DEAPSEG/SENASP, de 10/4/2015 (mesma peça, p. 701) , a CGU consignou o seguinte:
Ao realizarmos uma avaliação do grau de atendimento de metas, verificamos que em algumas delas apesar de na prestação de contas constarem como executadas, a comprovação de sua execução restou prejudicada, em virtude da ausência de apresentação de documentação comprobatória ou da existência de disparidade de informações. De outra sorte, várias metas foram claramente superestimadas quando da elaboração do Plano de Trabalho, se revelando inexequíveis, o que resultou num índice de execução irrisório em alguma delas. Interessante é o fato de no bojo de tantas metas não constar uma que retrate o quantitativo de alunos que concluíram as oficinas, ou seja, que foram devidamente aprovados tendo um índice de frequência aceitável e uma avaliação final satisfatória. A quantidade de alunos inscritos e atendidos são metas superficiais que não retratam a efetividade do projeto, uma vez que o gestor considera “atendido” o aluno que tenha frequentado pelo menos uma vez qualquer oficina, sem uma avaliação quanto ao desempenho do aluno, considerada a proposta de cada oficina e os custos envolvidos (recursos humanos e materiais) 
5.		O fundamento para a instauração da Tomada de Contas Especial, conforme apontado no Notas Técnicas CGGOF/SENASP 265/2003, de 26/6/2003, e 804/2004/CGGOF, de 26/7/2004 (peça 2, p. 55-63, 149-159) , foram as irregularidades sintetizadas abaixo, não sanadas após a apresentação de justificativas (mesma peça, p. 698-702, 731-736, 787-993) : 
	a) alteração do Plano de Trabalho sem anuência do concedente, implicando na execução de itens não previstos no mencionado plano, quais sejam: avaliação psicológica, no valor de R$ 1.400,00, e produção de vídeo institucional sobre as atividades desenvolvidas na Academia de Polícia Civil e metodologia para capacitação policial no combate à violência contra a mulher, no valor de R$ 37.920,00 (peça 2, p. 57, 153) ;
	b) não integralização da contrapartida, no valor de R$ 24.500,00 (peça 2, p. 59) ;
	c) pagamentos de juros no valor de R$ 50,79 (peça 2, p. 59) ;
	d) pagamento efetuado ao Diretor da Acadepol como coordenador do curso (peça 2, p. 61) ;
	e) pagamento de gerenciamento do projeto e de coordenadores não previstos no Plano de Trabalho (peça 2, p. 61) ;
	f) subcontratação pela Acadepol referente à realização de documentário em vídeo sobre as atividades da Academia não previsto no Plano de Trabalho (peça 2, p. 61) ;
	g) ausência da nota fiscal 141 referente a “munições cal. 38, 29 alvos SH, 01 rolo de ombreiras treinamento prático nos cursos de abordagem com armas de fogo e munição real, no valor de R$ 1.297,60 (peça 2, p. 699) ;
	h) ausência dos os extratos dos períodos de janeiro a março e de outubro a dezembro de 2002, e dos extratos da aplicação financeira a partir de 27/12/2001 (peça 2, p. 699) ;
	i) os extratos evidenciam apenas a compensação dos valores de R$ 5.360,00, R$ 2.860,00, R$ 2.020,00, R$ 3.480,00 e de R$ 3.800,00, referentes a pagamentos em favor da Academia de Polícia Civil – Acadepol. Os demais pagamentos da “Relação de Pagamentos” não guardam correspondência nos extratos apresentados, impedindo a verificação do nexo de causalidade entre as despesas realizadas e os débitos efetuados nos extratos (peça 2, p. 700) ; 
	j) ausência da relação de frequência dos alunos, ou outros elementos que, em conjunto, possam demonstrar a execução de fato dos cursos Capacitação em Polícia Comunitária, Direção Defensiva, Ética e Cidadania, Local de Crime, Capacitação para a Cidadania e Abordagem Policial. Destes cursos, apenas o relativo a Local de Crime estava previsto no Plano de Trabalho  (peça 2, p. 700) .
6.	Por intermédio dos ofícios abaixo identificados, a Secretaria Nacional de Segurança Pública notificou o responsável e a Secretaria de Segurança Pública do Estado do Piauí das irregularidades, da reprovação da prestação de contas e da instauração da tomada de contas, requerendo a devolução dos recursos:
	Destinatário
	Ofício
	Recebimento
	Conteúdo

	Francisco Airton Franco Filho, Secretário de Segurança (gestão 1/1/2003 a 31/12/2003) , peça 2, p. 193
	Ofício 772/CGGOF, de 4/7/2003 (peça 2, p. 53) 
	Não consta dos autos
	Encaminhamento da Nota Técnica CGGF/SENASP 265/2003, de 26/6/2003

		Ofício 1387/CGGOF, de 20/10/2003 (peça 2, p. 101) 
	21/10/2003, conforme AR de peça 2, p. 185
	Apresentação de justificativas para itens não respondidos da Nota Técnica CGGF/SENASP 265/2003, de 26/6/2003

	Antonio José Raimundo de Morais, gestor dos recursos (20/11/2001 a 31/12/2002) 
	Ofício 2474/CGGOF, de 15/7/2005 (peça 2, p. 239) 
	21/7/2005, conforme AR de peça 2, p. 247
	Encaminhamento demonstrativo de débitos

		Ofício 2753/CGGOF, de 1/8/2005 (peça 2, p. 253) 
	Não consta dos autos
	Encaminhamento da Nota Técnica CGGF/SENASP 265/2003, de 26/6/2003

		Ofício 348/CGFIS/DEPSEG/SENASP/MJ, de 8/7/2014 (peça 2, p. 403) 
	16/7/2014, conforme AR de peça 2, p. 407
	Comunicação da continuidade da TCE

		Ofício 215/2015/CGFIS/DEAPSEG/SENASP-MJ, de 17/9/2015 (peça 2, p. 750) 
	Devolvido após 3 tentativas de entrega (“não atendido) , peça 2, p. 758-759) ,
	Alteração do valor do débito

		Ofício 265/2015/CGFIS/DEAPSEG/SENASP-MJ, de 29/10/2015 (peça 2, p. 760) 
	Recebido em 11/11/2015, peça 2, p. 767
	Alteração do valor do débito

	Roberto Rios Magalhães, Secretário de Segurança
	Ofício 2475/CGGOF, de 15/7/2005 (peça 2, p. 241) 
	Não consta dos autos
	Encaminhamento demonstrativo de débitos para manifestação da Secretaria

		Oficio 150/CGFIS/DEAPSEG, 15/1/2009 (peça 2, p. 343) 
	Não consta dos autos
	Encaminhamento da cópia do Parecer CGFIS 8/2009

		Oficio 5706/CGFIS/DEAPSEG, 15/1/2009 (peça 2, p. 345) 
	Ilegível
	Acusando a falta de resposta do oficio anterior

	Luís Carlos Martins Alves, Secretário de Segurança
	Ofício 347/CGFIS/DEPSEG/SENASP/MJ, de 3/7/2014 (peça 2, p. 401) 
	16/7/2014, AR, peça 2, p. 405
	Continuidade da TCE

	Fábio Abreu (atual Secretário de Segurança) 
	Ofício 212/2015/CGFISDEAPSEG/SENASP-MJ, de 17/9/2015 (peça 2, p. 748) 
	Não consta nos autos
	Alteração do valor da TCE

		Ofício 245/2015/CGFIS/DEAPSEG/SENASP-MJ, de 14/10/2015 (peça 2, p. 754) .
	Não consta nos autos
	Encaminhamento da TCE em meio digital

7.	Em resposta aos Ofícios 772/CGGOF, de 4/7/2003 (peça 2, p. 53) e 1387/CGGOF, de 20/10/2003 (peça 2, p. 101) , o ex- Secretário, Sr. Francisco Airton Franco Filho (gestão 1º/1/2003 a 31/12/2003) , apresentou, por intermédio dos Ofício 12.000.454/2003, de 31/7/2003, 12.000-053/2004, de 30/1/2004 e 12.000-677/2003, de 19/11/2003, os argumentos encontrados na peça 2, p. 67-77, 105-107 e 133-145, bem como determinou a adoção das providências constantes do despacho de mesma peça, p. 79-83, 109, 117, 121, 125, 127, os quais foram em parte acatados, persistindo os enumerados no parágrafo quinto acima.
8.	Em resposta às comunicações encaminhadas, o Sr. Antonio José Raimundo de Morais, gestor dos recursos, alegou que a prestação de contas foi apresentada em 31/12/2001, mediante Ofício 12.000.483/2002-GS, e que a estava enviando novamente, incluindo todos os documentos, como relação de pagamento, notas fiscais, comprovantes de pagamento, extratos bancários, listas de presença dos alunos, excluindo as cópias dos certificados de conclusão dos cursos, em razão do tempo decorrido e também porque foram entregues aos alunos, relação dos instrutores, cópia dos vídeos institucionais sobre as atividades desenvolvidas pela Acadepol (peça 2, p. 417-419, 423-695) . Esclareceu ainda uma divergência no valor de R$ 1.297,60 entre a relação de pagamentos e as despesas da Relação de Bens e de Serviços, tratava-se de um erro de soma, e que estava enviando uma nova relação de pagamentos corrigida.
9.	A Secretaria de Segurança Pública, representada pelo atual Secretário, encaminhou, por intermédio da Procuradoria do Estado do Piauí, Memorando 83/2015, de 23/10/2015, os argumentos sobre as irregularidades apontadas pela análise técnica (peça 4, p. 3-33) que, em síntese, assevera que a responsabilidade é pessoal do gestor dos recursos, portanto, não  pode ser atribuída à SSP/PI porque não há evidências de que ela foi beneficiada, porquanto não é razoável culpar a administração pela má conduta do ex-gestor, pois na prática significa punir a população. Suscita também a prescrição quinquenal para a cobrança da dívida, fundamentado no Decreto 20.910/32, em razão de os fatos terem ocorridos há mais de 12 anos.
10.	Por fim, alega que a Secretaria de Segurança foi igualmente prejudicada pela malversação dos recursos, porque supunha que eles estivessem sido corretamente utilizados, e que a responsabilização solidária com o ex-gestor implicará na ausência da efetiva penalização do agente causador do dano ao erário. 
11.	A Senasp não acatou os argumentos apresentados pelos responsáveis, conforme Pareceres 51/2015/CGFIS/DEAPSEG/SENASP, de 10/4/2015, e 95/2016/CGGIR SENASP/DEAPSEG/SENASP, de 5/8/2016 (peça 2, p. 698-702 e 787-993) , cujo resumo segue abaixo:
11.1	No que diz respeito ao Sr. Antonio José Raimundo de Morais, foi consignado que:
	a) a nova documentação encaminhada não acrescentou nenhum elemento novo aos autos, pois se tratava dos mesmos documentos enviados por ocasião da prestação de contas (peça 2, p. 699) ;
	b) foi juntada nova relação de pagamento, não obstante, a nota fiscal 141, referente a munições e rolo de ombreiras, no valor de R$ 1.297,60, não foi carreada aos autos (peça 2, p. 699) ;
 	c) os extratos bancários demonstraram apenas alguns débitos na conta corrente específica, porquanto, parte das despesas constante da relação de pagamentos não guarda correspondência com os extratos bancários (peça 2, p. 700) ;
	d) em que pese o envio da relação dos alunos, dos instrutores e dos coordenadores relativos aos cursos de Capacitação em Polícia Comunitária, Direção Defensiva, Ética e Cidadania, Local de Crime, Capacitação para a Cidadania e Abordagem Policial, não há qualquer assinatura nos documentos, e não constam nos autos outros elementos que, em conjunto, pudessem evidenciar a realização, de fato, dos referidos cursos (peça 2, p. 700) ;
	e) 	foi apresentada uma fita cassete, intitulada “síntese das atividades desenvolvidas pela Academia de Policia Civil”, uma fita cassete, intitulada “Violência Contra a Mulher” e uma terceira fita intitulada “Polícia Comunitária”, contudo, no Plano de Trabalho consta apenas uma meta referente a “Contratação de profissionais junto aos órgãos, como Universidades e Instituto de Ensino”, e duas etapas, quais sejam: 1.1. Treinamento dos futuros instrutores e “1.2. Capacitar policiais civis e militares”, ou seja, não consta do Projeto Básico nenhuma referência à confecção de mídia institucional (peça 2, p. 700) ; 
	e.1) ainda com referência aos cursos, constava como objetivo específico do Projeto Básico, treinar 70 novos instrutores entre Policiais Civis e Militares e capacitar 300 policiais civis lotados nas 13 Delegacias Regionais e reciclar os quadros atuais do Instituto Médico Legal e Instituto de Criminalística (peça 2, p. 700) ;
	e.2) verificou-se também que a realização dos cursos seria em parceria com as Academias de Policias Civis e Militares, bem como a Universidade Estadual do Piauí, que ofereceriam 09 (nove) cursos de capacitação com 40 horas/aula para Policiais e Militares lotados no interior do Estado, 01 (um) curso de reciclagem para Médicos Legistas e 01 (um) curso de requalificação para Peritos Criminais” (peça 2, p. 700) ;
	e.3) comparando a relação dos cursos supra com aqueles consignados no Projeto Básico, apenas o concernente ao Local de Crime figura no referido documento (peça 2, p. 700) ;
	f) os contra-argumentos foram complementados com a avaliação feita pela CGU, transcrita no parágrafo quarto acima e, ao final, concluiu-se que os elementos apresentados pelo responsável não foram suficientes para sanear o processo, e que as irregularidades comprometeram a boa e regular aplicação dos recursos repassados (peça 2, p. 701) .
11.2	Quanto aos argumentos relativos à SSP/PI, a Coordenação-Geral de Gestão de Instrumentos de Repasse os acatou parcialmente, considerando que a responsabilidade da referida pasta deriva do princípio da continuidade administrativa, o qual impele aos sucessores do gestor a adoção de medidas com vistas ao resguardo do patrimônio público, consoante Súmula TCU 230 (peça 2, p. 789-790) .
11.2.1	No que se refere à alegação da prescrição, rebate-a sob o fundamento de imprescritibilidade das ações com vistas ao ressarcimento de dano ao erário, consoante entendimento firmado na decisão no Mandado de Segurança 29.272/BA do STF (peça 2, p. 790-791) .
12.	Diante do não saneamento das irregularidades apontadas e da não devolução dos recursos, instaurou-se a Tomada de Contas Especial. Destaca-se que foram elaborados os Relatórios de Tomada de Contas Especial 42/2006 (peça 2, p. 307-315) , Parecer TCE Complementar (mesma peça, p. 383-391) , Relatório Final TCE 8/2015 (mesma peça, p. 702-712) e Relatório Complementar 12/2016 (mesma peça, p. 806-817) , devido a várias reanálises promovidas no processo, motivadas pelo pedido de esclarecimento da CGU e novas notificações realizadas aos responsáveis.
13.	Ao final, concluiu-se e que o prejuízo importaria no valor total dos recursos repassados, R$ 245.000,00, descontado do valor da devolução, R$ 159.364,24, imputando-se a responsabilidade ao Sr. Antonio José Raimundo de Morais, ex-gestor (2001-2002) , solidariamente com a Secretaria de Segurança Pública do Estado do Piauí, em razão da prestação de contas parcial do convênio, que impossibilitou o fechamento das contas do ajuste, impedindo o convencimento quanto à execução do objeto pactuado.
14.	O Registro de Responsabilidade do Sr. Antônio José Raimundo de Morais foi realizado por intermédio da Nota de Lançamento 2016NL075637, de 14/10/2016, p. 802-803, e da Secretaria de Segurança Pública do Piauí, mediante Nota de Lançamento 2016NL000123, de 14/10/2016, p. 804-805.
15.	O Relatório de Auditoria 21/2017 do Ministério da Transparência, Fiscalização e Controladoria Geral da União (peça 2, p. 824-830) também chegou às mesmas conclusões. Após serem emitidos o Certificado de Auditoria, o Parecer do Dirigente e o Pronunciamento Ministerial (peça 2, p. 832-833 e 839) , o processo foi remetido a esse Tribunal.
16.	A comprovação de que foi devolvido o valor de R$ 159.364,24, em 17/5/2003, consta da peça 2, p. 231, sendo R$ 38.659,44 relativo aos rendimentos da aplicação financeira e R$ 120.704,84, referente ao saldo do convênio (peça 2, p. 57) .
17.	Na instrução inicial (peça 7) , na análise dos elementos constantes do autos, divergiu-se em parte da conclusão do órgão repassador, porquanto não foram encontradas evidências de que a SSP/PI se beneficiou com o prejuízo causado ao erário em face das irregularidades constatadas. Desta forma, foi proposta a citação do Sr. Antonio José Raimundo de Moraes, em razão das seguintes ocorrência e conduta:
Ocorrência: não comprovação da boa e regular aplicação dos recursos repassados à conta do Convênio SENASP/MJ 063/2001 (Siafi 418773) , celebrado entre o Ministério da Justiça, por intermédio da Senasp e o Estado do Piauí, por intermédio da SSP/PI, tendo por objeto a cooperação dos partícipes no treinamento e capacitação dos servidores que compõem o Sistema de Segurança Pública do Estado, deixando-os preparados para melhor atender a população piauiense, no âmbito do Plano Nacional de Segurança Pública, em razão das seguintes irregularidades:
	a)  alteração do Plano de Trabalho sem anuência do concedente, implicando na execução de itens não previstos no mencionado plano, quais sejam: avaliação psicológica, no valor de R$ 1.400,00, e produção de vídeo institucional sobre as atividades desenvolvidas na Academia de Polícia Civil e metodologia para capacitação policial no combate à violência contra a mulher, no valor de R$ 37.920,00 (peça 2, p. 57, 153) ;
	b) não integralização da contrapartida, no valor de R$ 24.500,00 (peça 2, p. 59) ;
	c) pagamento efetuado ao Diretor da Acadepol como coordenador do curso (peça 2, p. 61) ;
	d) pagamento de gerenciamento do projeto e de coordenadores não previstos no Plano de Trabalho (peça 2, p. 61) ;
	e) subcontratação pela Acadepol referente à realização de documentário em vídeo sobre as atividades da Academia não previsto no Plano de Trabalho (peça 2, p. 61) ;
	f) ausência da nota fiscal 141 referente a “munições cal. 38, 29 alvos SH, 01 rolo de ombreiras treinamento prático nos cursos de abordagem com armas de fogo e munição real, no valor de R$ 1.297,60 (peça 2, p. 699) ;
	g) ausência dos os extratos dos períodos de janeiro a março e de outubro a dezembro de 2002, e dos extratos da aplicação financeira a partir de 27/12/2001 (peça 2, p. 699) ;
	h) os extratos evidenciam apenas a compensação dos valores de R$ 5.360,00, R$ 2.860,00, R$ 2.020,00, R$ 3.480,00 e de R$ 3.800,00, referentes a pagamentos em favor da Academia de Polícia Civil – Acadepol. Os demais pagamentos da “Relação de Pagamentos” não guardam correspondência nos extratos apresentados, impedindo a verificação do nexo de causalidade entre as despesas realizadas e os débitos efetuados nos extratos (peça 2, p. 700) ; 
	i) ausência da relação de frequência dos alunos, ou outros elementos que, em conjunto, possam demonstrar a execução de fato dos cursos Capacitação em Polícia Comunitária, Direção Defensiva, Ética e Cidadania, Local de Crime, Capacitação para a Cidadania e Abordagem Policial. Destes cursos, apenas o relativo a Local de Crime estava previsto no Plano de Trabalho  (peça 2, p. 700) .
Débito:
	VALOR ORIGINAL (R$) 
	DATA DA OCORRÊNCIA

	245.000,00
	26/9/2001

Valor atualizado do débito em 5/9/2018: R$ 701.116,50 (peça 6) 
 Responsável: Antônio José Raimundo de Morais (CPF XXX.170.103-XX) , ex-Secretário, gestão 20/11/2001 a 31/12/2002
Condutas: aplicar de forma irregular os recursos oriundos do Convênio SENASP/MJ 063/2001 (Siafi 418773) e não comprovar o atingimento do objeto pactuado, quando deveria ter demonstrado a boa e regular utilização dos recursos públicos, bem como reunido os elementos necessários à comprovação da execução, de fato, dos cursos de capacitação previstos no aludido convênio.
18.	Após anuência das instâncias superiores (peças 8 e 9) , os autos foram encaminhados ao Ministro-Relator, o qual, no Despacho de peça 10, autorizou a realização da citação na forma proposta.
19.	O responsável foi notificado por intermédio do Ofício 2013/2018-TCU/Secex-TCE, de 3/10/2018 (peça 12) , enviado para o endereço encontrado na base de dados da Receita Federal (peça 11) , o qual retornou com o motivo “ausente”, após três tentativas de entrega, conforme AR de peças 13 e 14. Em face disso, foi realizada nova pesquisa (peça 15) , bem como foi constatada alteração do CEP no endereço anterior (peça 16) . Desse modo, foi encaminhado novo ofício para o referido endereço com o CEP alterado (peça 17) , bem como para o novo endereço encontrado (peça 18) . Ambas as correspondência novamente foram devolvidas (peças 19 a 21, 24) .
20.	Ainda foram feitas mais duas tentativas (peças 26 e 27) , sem sucesso, como demonstra os AR de peças 28 e 29 (vide resumo das citações, peça 33) . Em razão disso, a citação foi encaminhada por meio do Edital 0203/2019-TCU-Secex-TCE, de 19/10/2019 (peça 30) , publicado no DOU 205 em 22/10/2019 (peças 31 e 32) .
ANÁLISE DOS PRESSUPOSTOS DE PROCEDIBILIDADE DA IN/TCU 71/2012
21.	Verifica-se que não houve o transcurso de mais de dez anos desde o fato gerador sem que tenha havido a notificação dos responsáveis pela autoridade administrativa federal competente (art. 6º, inciso II, c/c art. 19 da IN/TCU 71/2012, modificada pela IN/TCU 76/2016) , uma vez que os recursos foram transferidos em 26/9/2001 (peça 2, p. 49, 462, 465) e o responsável foi notificado sobre as irregularidades pela autoridade administrativa competente por intermédio dos Ofícios 2474/CGGOF, de 15/7/2005,  2753/CGGOF, de 1/8/2005 e 348/CGFIS/DEPSEG/SENASP/MJ, de 8/7/2014 (peça 2, p. 239, 253 e 403) , manifestou-se nos autos em 25/7/2005 (peça 2, p. 249) , bem como solicitou prorrogação de prazo em 7/12/2015 (peça 5) .
22.	Em razão do exposto, apesar de passado mais de 10 anos da ocorrência do fato gerador, considerando que o responsável foi notificado das irregularidades em várias oportunidades, como também tomou ciência da instauração da TCE em 2005 (peça 2, p. 253) e em 2014 foi comunicado da continuidade do procedimento (mesma peça, p. 403) , pode-se afirmar que as circunstâncias presentes nos autos demonstram que o órgão instaurador não deu causa a possível inviabilização do pleno exercício do contraditório e da ampla defesa, que ensejaria o arquivamento do processo, com fundamento no art. 6º, inciso II, c/c o art. 19 da IN/TCU 71/2012, modificada pela IN/TCU 76/2016.
23.	Registre-se que o valor atualizado do débito apurado (sem juros) em 1/1/2017 é superior a R$ 100.000,00, na forma estabelecida conforme os arts. 6º, inciso I, e 19 da IN/TCU 71/2012, modificada pela IN/TCU 76/2016.
24.	Dessa forma, a tomada de contas especial está, assim, devidamente constituída e em condição de ser instruída. 
EXAME TÉCNICO
25.	Preliminarmente, cumpre tecer breves considerações sobre a forma como são realizadas as comunicações processuais no TCU. A esse respeito, destacam-se o art. 179, do Regimento Interno do TCU (Resolução 155, de 4/12/2002) e o art. 4º, inciso III, § 1º, da Resolução TCU 170, de 30 de junho de 2004, in verbis:
Art. 179. A citação, a audiência ou a notificação, bem como a comunicação de diligência, farse-ão:
I - mediante ciência da parte, efetivada por servidor designado, por meio eletrônico, fac-símile, telegrama ou qualquer outra forma, desde que fique confirmada inequivocamente a entrega da comunicação ao destinatário;
II - mediante carta registrada, com aviso de recebimento que comprove a entrega no endereço do destinatário;
III - por edital publicado no Diário Oficial da União, quando o seu destinatário não for localizado
 (...) 
Art. 3º As comunicações serão dirigidas ao responsável, ou ao interessado, ou ao dirigente de órgão ou entidade, ou ao representante legal ou ao procurador constituído nos autos, com poderes expressos no mandato para esse fim, por meio de:
I - correio eletrônico, fac-símile ou telegrama;
II - servidor designado;
III - carta registrada, com aviso de recebimento;
IV - edital publicado no Diário Oficial da União, quando o seu destinatário não for localizado, nas hipóteses em que seja necessário o exercício de defesa”.
Art. 4º. Consideram-se entregues as comunicações:
I - efetivadas conforme disposto nos incisos I e II do artigo anterior, mediante confirmação da ciência do destinatário;
II - realizadas na forma prevista no inciso III do artigo anterior, com o retorno do aviso de recebimento, entregue comprovadamente no endereço do destinatário;
III - na data de publicação do edital no Diário Oficial da União, quando realizadas na forma prevista no inciso IV do artigo anterior.
§ 1º O endereço do destinatário deverá ser previamente confirmado mediante consulta aos sistemas disponíveis ao Tribunal ou a outros meios de informação, a qual deverá ser juntada ao respectivo processo.
 (...) 
26.	Bem se vê, portanto, que a validade da citação via postal não depende de que o aviso de recebimento seja assinado pelo próprio destinatário da comunicação, o que dispensa, no caso em tela, a entrega do AR em “mãos próprias”. A exigência da norma é no sentido de o Tribunal verificar se a correspondência foi entregue no endereço correto, residindo aqui a necessidade de certeza inequívoca. 
27.	Não é outra a orientação da jurisprudência do TCU, conforme se verifica dos julgados a seguir transcritos:
São válidas as comunicações processuais entregues, mediante carta registrada, no endereço correto do responsável, não havendo necessidade de que o recebimento seja feito por ele próprio (Acórdão 3648/2013-TCU-Segunda Câmara, Relator Ministro JOSÉ JORGE) ;
É prescindível a entrega pessoal das comunicações pelo TCU, razão pela qual não há necessidade de que o aviso de recebimento seja assinado pelo próprio destinatário. Entregandose a correspondência no endereço correto do destinatário, presume-se o recebimento da citação. (Acórdão 1019/2008-TCU-Plenário, Relator Ministro BENJAMIN ZYMLER) ;
As comunicações do TCU, inclusive as citações, deverão ser realizadas mediante Aviso de Recebimento - AR, via Empresa Brasileira de Correios e Telégrafos, bastando para sua validade que se demonstre que a correspondência foi entregue no endereço correto. (Acórdão 1526/2007-TCU-Plenário, Relator Ministro AROLDO CEDRAZ) .
28.	A validade do critério de comunicação processual do TCU foi referendada pelo Supremo Tribunal Federal, nos termos do julgamento do MS-AgR 25.816/DF, por meio do qual se afirmou a desnecessidade da ciência pessoal do interessado, entendendo-se suficiente a comprovação da entrega do “AR” no endereço do destinatário:
EMENTA: AGRAVO REGIMENTAL. MANDADO DE SEGURANÇA. DESNECESSIDADE DE INTIMAÇÃO PESSOAL DAS DECISÕES DO TRIBUNAL DE CONTAS DA UNIÃO. ART. 179 DO REGIMENTO INTERNO DO TCU. INTIMAÇÃO DO ATO IMPUGNADO POR CARTA REGISTRADA, INICIADO O PRAZO DO ART. 18 DA LEI nº 1.533/51 DA DATA CONSTANTE DO AVISO DE RECEBIMENTO. DECADÊNCIA RECONHECIDA. AGRAVO IMPROVIDO.
O envio de carta registrada com aviso de recebimento está expressamente enumerado entre os meios de comunicação de que dispõe o Tribunal de Contas da União para proceder às suas intimações.
O inciso II do art. 179 do Regimento Interno do TCU é claro ao exigir apenas a comprovação da entrega no endereço do destinatário, bastando o aviso de recebimento simples.
29.	No caso vertente, a citação do responsável se deu no endereço proveniente de pesquisas de endereços realizadas pelo TCU (vide parágrafos 19 e 20) , de forma bastante zelosa, porquanto, devido ao insucesso de realizar a citação em endereços constantes nos sistemas CPF Receita (peças 11, 16, 22) , buscou-se a notificação em outras bases (peça 15) , e todas as tentativas foram infrutíferas, motivo pelo qual a citação foi feita por edital (peças 30 a 32) , forma plenamente válida, porquanto prevista no inciso III, do art. 179, do Regimento Interno do TCU (Resolução 155, de 4/12/2002) e no art. 4º, inciso III, § 1º, da Resolução TCU 170, de 30 de junho de 2004.
30.	Nos processos do TCU, a revelia não leva à presunção de que seriam verdadeiras todas as imputações levantadas contra os responsáveis, diferentemente do que ocorre no processo civil, em que a revelia do réu opera a presunção da verdade dos fatos narrados pelo autor. Dessa forma, a avaliação da responsabilidade do agente não pode prescindir da prova existente no processo ou para ele carreada. 
31.	Ao não apresentar sua defesa, o responsável deixou de produzir prova da regular aplicação dos recursos sob sua responsabilidade, em afronta às normas que impõem aos gestores públicos a obrigação legal de, sempre que demandados pelos órgãos de controle, apresentar os documentos que demonstrem a correta utilização das verbas públicas, a exemplo do contido no art. 93 do Decreto-Lei 200/67: “Quem quer que utilize dinheiros públicos terá de justificar seu bom e regular emprego na conformidade das leis, regulamentos e normas emanadas das autoridades administrativas competentes.” 
32.	Mesmo as alegações de defesa não sendo apresentadas, considerando o princípio da verdade real que rege esta Corte, procurou-se buscar, em manifestações dos responsáveis na fase interna desta Tomada de Contas Especial, se havia algum argumento que pudesse ser aproveitado a seu favor. 
32.	No entanto, apesar de o responsável ter se manifestado na fase interna, os argumentos apresentados não foram suficientes para afastar as irregularidades a ele imputados, conforme parágrafo 8 e subitem 11.1.
33.	Vale ressaltar que a pretensão punitiva do TCU, conforme Acórdão 1441/2016-TCU-Plenário, que uniformizou a jurisprudência acerca dessa questão, subordina-se ao prazo geral de prescrição indicado no art. 205 do Código Civil, que é de 10 anos, contado da data de ocorrência da irregularidade sancionada, nos termos do art. 189 do Código Civil, sendo este prazo interrompido pelo ato que ordenar a citação, a audiência ou a oitiva do responsável. No caso em exame, ocorreu a prescrição, uma vez que os recursos foram transferidos em 26/9/2001 (peça 2, p. 49, 462, 465) , e o ato de ordenação da citação ocorreu em 24/9/2018 (peça 10) .
34.	Em se tratando de processo em que a parte interessada não se manifestou acerca das irregularidades imputadas, não há elementos para que se possa efetivamente aferir e reconhecer a ocorrência de boa-fé na conduta do responsável, podendo este Tribunal, desde logo, proferir o julgamento de mérito pela irregularidade das contas, conforme nos termos dos §§ 2º e 6º do art. 202 do Regimento Interno do TCU. (Acórdão 2064/2011-TCU-Primeira Câmara (relator: Ubiratan Aguiar) , 6.182/2011-TCU-1a Câmara (relator: Weber de Oliveira) , 4.072/2010-TCU-1a Câmara (Relator: Valmir Campelo) , 1.189/2009-TCU-1a Câmara (Relator: Marcos Bemquerer) , 731/2008-TCU-Plenário (Relator: Aroldo Cedraz) .
35.	Dessa forma, o Sr. Antônio José Raimundo de Morais (CPF XXX.170.103-XX) , ex-Secretário, gestão 20/11/2001 a 31/12/2002, deve ser considerado revel, nos termos do art. 12, §3º, da Lei 8.443/1992, devendo as suas contas serem julgadas irregulares, condenando-o ao débito apurado. Por outro lado, deixa-se de propor a aplicação de multa, em face da prescrição da pretensão punitiva, conforme parágrafo 33.
CONCLUSÃO
36.	O exame das ocorrências descritas na seção “Exame Técnico” permitiu configurar a revelia do Sr. Antônio José Raimundo de Morais (CPF XXX.170.103-XX) , ex-Secretário, razão pela qual cabe propor o julgamento irregular das presentes contas, com fundamento nos arts. 1º, inciso I, 16, inciso III, alínea “c” e arts 1º, inciso I, 209, inciso III, do RI/TCU, e imputar-lhe o débito apurado. Por outro lado, deixa-se de propor a aplicação de multa, em razão da prescrição da pretensão punitiva.
PROPOSTA DE ENCAMINHAMENTO
37.	Diante do exposto, submetemos os autos à consideração superior, propondo ao Tribunal:
a) considerar revel o Sr. Antônio José Raimundo de Morais (CPF XXX.170.103-XX) , ex-Secretário, gestão 20/11/2001 a 31/12/2002, para todos os efeitos, dando-se prosseguimento ao processo, com fulcro no art. 12, § 3º, da Lei n. 8.443/92;
	b) julgar irregulares, nos termos dos arts. 1º, inciso I, 16, inciso III, alínea c, § 2º, da Lei 8.443/92 c/c os arts. 19 e 23, inciso III, da mesma Lei, e com arts. 1º, inciso I, 209, inciso III, 210 e 214, inciso III, do Regimento Interno/TCU, as contas do Sr. Antônio José Raimundo de Morais (CPF XXX.170.103-XX) , ex-Secretário, gestão 20/11/2001 a 31/12/2002 condenando-o ao pagamento da importância a seguir especificada, atualizada monetariamente e acrescida dos juros de mora, calculada a partir da data discriminada até a data do efetiva quitação do débito, fixando-lhe o prazo de quinze dias, para que comprove, perante o Tribunal, o recolhimento da referida quantia aos cofres do Tesouro Nacional nos termos do art. 23, inciso III, alínea “a”, da citada lei:
Débito:
	VALOR ORIGINAL (R$) 
	DATA DA OCORRÊNCIA

	245.000,00
	26/9/2001

Valor atualizado do débito (sem juros) em 13/3/2020: R$ 740.414,50
	c) autorizar, desde logo, a cobrança judicial das dívidas, caso não atendidas a notificação, na forma do disposto no art. 28, inciso II, da Lei nº 8.443/92;
d) autorizar também, desde logo, se requerido, com fundamento no art. 28, inciso I, da Lei 8.443, de 1992 c/c o art. 217, §§ 1º e 2º do Regimento Interno, o parcelamento da dívida em até 36 parcelas, incidindo sobre cada parcela, corrigida monetariamente, os correspondentes acréscimos legais fixando- lhe o prazo de quinze dias, a contar do recebimento da notificação, para comprovar perante o Tribunal o recolhimento da primeira parcela, e de trinta dias, a contar da parcela anterior, para comprovar os recolhimentos das demais parcelas, devendo incidir sobre cada valor mensal, atualizado monetariamente, os juros de mora devidos, no caso do débito, na forma prevista na legislação em vigor, alertando os responsáveis de que a falta de comprovação do recolhimento de qualquer parcela importará o vencimento antecipado do saldo devedor, nos termos do § 2º do art. 217 do Regimento Interno deste Tribunal;
e) enviar cópia do Acórdão a ser prolatado, bem como do Relatório e do Voto que o fundamentarem ao Procuradoria da República no Estado do Piauí, nos termos do § 3º do art. 16 da Lei 8.443/1992 c/c o § 7º do art. 209 do Regimento Interno do TCU, para adoção das medidas cabíveis;
	f) enviar cópia do Acórdão que vier a ser proferido à Secretaria Nacional de Segurança Pública e ao responsável, para ciência, informando que a presente deliberação, acompanhada do Relatório e do Voto que a fundamenta, está disponível para a consulta no endereço www.tcu.gov.br/acordaos, além de esclarecer que, caso requerido, o TCU poderá fornecer sem custos as correspondentes cópias, de forma impressa.”
É o relatório.

não há

Subprocurador-Geral Paulo Soares Bugarin.

TOMADA DE CONTAS ESPECIAL. CONVÊNIO. NÃO COMPROVAÇÃO DA BOA E REGULAR APLICAÇÃO DOS RECURSOS. CITAÇÃO. REVELIA. DÉBITO. PRESCRIÇÃO DA PRETENSÃO PUNITIVA. CIÊNCIA.

TOMADA DE CONTAS ESPECIAL (TCE)

Secretaria de Controle Externo de Tomada de Contas Especial (SecexTCE).

Trata-se de tomada de contas especial instaurada pela Secretaria Executiva da Secretaria Nacional de Segurança Pública (Senasp/MJ) , em razão da apresentação parcial da prestação de contas do Convênio SENASP/MJ 063/2001 (Siafi 418773) , firmado entre o Ministério da Justiça e o Estado do Piauí, por intermédio da Secretaria de Segurança Pública do Estado do Piauí - SSP/PI, tendo por objeto a cooperação dos partícipes no treinamento e capacitação dos servidores que compõem o Sistema de Segurança Pública do Estado, no âmbito do Plano Nacional de Segurança Pública, de acordo com o Plano de Trabalho aprovado pela Secretaria Nacional de Segurança Pública (peça 2, p. 11-27, 33-41) .
2.	Para consecução do objeto do ajuste, foi previsto o montante de R$ 269.500,00, sendo R$ 245.000,00, à conta do concedente, e R$ 24.500,00 referentes à contrapartida do convenente. O convênio teve vigência de 11/9/2001 a 30/12/2002, com prazo para prestação de contas até 28/2/2003. Os recursos federais foram repassados ao Estado do Piauí em 26/9/2001, mediante Ordem Bancária 2001OB001370, de 21/9/2001.
3.	A Secretaria Nacional de Segurança Pública notificou a Secretaria de Segurança Pública do Estado do Piauí (SSP/PI) e o Sr. Antônio José Raimundo de Morais, ex-secretário, a respeito das irregularidades a seguir identificadas, conforme as Notas Técnicas CGGOF/SENASP 265/2003, de 26/6/2003, e 804/2004/CGGOF, de 26/7/2004 (peça 2, p. 55-63, 149-159) , da reprovação das contas e da instauração da tomada de contas especial, requerendo a devolução dos recursos:
“	a) alteração do Plano de Trabalho sem anuência do concedente, implicando na execução de itens não previstos no mencionado plano, quais sejam: avaliação psicológica, no valor de R$ 1.400,00, e produção de vídeo institucional sobre as atividades desenvolvidas na Academia de Polícia Civil e metodologia para capacitação policial no combate à violência contra a mulher, no valor de R$ 37.920,00 (peça 2, p. 57, 153) ;
	b) não integralização da contrapartida, no valor de R$ 24.500,00 (peça 2, p. 59) ;
	c) pagamentos de juros no valor de R$ 50,79 (peça 2, p. 59) ;
	d) pagamento efetuado ao Diretor da Acadepol como coordenador do curso (peça 2, p. 61) ;
	e) pagamento de gerenciamento do projeto e de coordenadores não previstos no Plano de Trabalho (peça 2, p. 61) ;
	f) subcontratação pela Acadepol referente à realização de documentário em vídeo sobre as atividades da Academia não previsto no Plano de Trabalho (peça 2, p. 61) ;
	g) ausência da nota fiscal 141 referente a “munições cal. 38, 29 alvos SH, 01 rolo de ombreiras treinamento prático nos cursos de abordagem com armas de fogo e munição real, no valor de R$ 1.297,60 (peça 2, p. 699) ;
	h) ausência dos os extratos dos períodos de janeiro a março e de outubro a dezembro de 2002, e dos extratos da aplicação financeira a partir de 27/12/2001 (peça 2, p. 699) ;
	i) os extratos evidenciam apenas a compensação dos valores de R$ 5.360,00, R$ 2.860,00, R$ 2.020,00, R$ 3.480,00 e de R$ 3.800,00, referentes a pagamentos em favor da Academia de Polícia Civil – Acadepol. Os demais pagamentos da “Relação de Pagamentos” não guardam correspondência nos extratos apresentados, impedindo a verificação do nexo de causalidade entre as despesas realizadas e os débitos efetuados nos extratos (peça 2, p. 700) ; 
	j) ausência da relação de frequência dos alunos, ou outros elementos que, em conjunto, possam demonstrar a execução de fato dos cursos Capacitação em Polícia Comunitária, Direção Defensiva, Ética e Cidadania, Local de Crime, Capacitação para a Cidadania e Abordagem Policial. Destes cursos, apenas o relativo a Local de Crime estava previsto no Plano de Trabalho (peça 2, p. 700) .”
4.	Após o exame dos elementos apresentados pelos responsáveis, a Secretaria Nacional de Segurança Pública concluiu que as irregularidades apontadas não foram sanadas. Dessa forma apontou um prejuízo de R$ 245.000,00, referente ao valor total repassado ao ente federado, registrando a devolução do montante de R$ 159.364,24 (peça 2, p. 231) .
5.	No âmbito deste Tribunal, visto que não foram encontradas evidências de que a SSP/PI teria se beneficiado dos recursos repassados, foi realizada a citação do Sr. Antonio José Raimundo de Moraes, em razão da não comprovação da boa e regular aplicação dos recursos repassados à conta do Convênio SENASP/MJ 063/2001 (Siafi 418773) .
6.	Após várias tentativas de citar o responsável no endereço encontrado na base de dados da Receita Federal (peça 11) e no endereço identificado em pesquisa realizada nos Sistemas Corporativos do TCU e na internet (peça 15) , foi publicado o Edital 0203/2019-TCU-Secex-TCE, de 19/10/2019 (peça 30) , publicado no DOU 205 em 22/10/2019 (peças 31 e 32) .
7.	Embora regularmente citado pela via editalícia para apresentar alegações de defesa e/ou recolher aos cofres do Tesouro Nacional o montante do débito apontado, o Sr. Antonio José Raimundo de Moraes não apresentou suas alegações de defesa, nem recolheu o débito. Dessa forma, resta caracterizada a revelia do responsável, nos termos do art. 12, inciso IV, § 3º, da Lei 8.443/1992.
8.	A jurisprudência desta Corte é firme no tocante à responsabilidade pessoal do gestor pela comprovação da boa e regular aplicação dos recursos federais recebidos mediante convênio ou instrumentos congêneres. Nesse passo, todo aquele que utiliza ou gerencia recursos públicos, por dever constitucional e legal, submete-se ao encargo de demonstrar o correto emprego dos valores federais, nos termos dos arts. 70, parágrafo único, e 37, caput, da Constituição de 1988 e do art. 93 do Decreto-Lei 200, de 25 de fevereiro de 1967.
9.	Assim, não havendo nos autos elementos que possam comprovar a boa e regular aplicação dos recursos transferidos, adiro ao encaminhamento proposto pela unidade técnica e corroborado pelo representante do Ministério Público, para julgar irregulares as presentes contas e condenar o responsável ao pagamento do débito apurado, atualizado monetariamente e acrescido dos juros de mora devidos, na forma da legislação em vigor.
10.	Deixo, contudo, de aplicar ao responsável a multa prevista no art. 57 da Lei 8.443/1992, porquanto ocorreu a prescrição da pretensão punitiva desta Corte, conforme Acórdão 1441/2016-TCU-Plenário. No caso em exame, os recursos foram transferidos em 26/9/2001 (peça 2, p. 49, 462, 465) , e o ato de ordenação da citação ocorreu em 24/9/2018 (peça 10) , perfazendo um prazo superior aos dez anos do art. 205 do Código Civil, nos termos da mencionada deliberação que uniformizou a jurisprudência deste Tribunal sobre a questão.
11.	Por fim, entendo que, conforme consignou o representante do Ministério Público, a parcela dos recursos devolvida em 27/1/2003, no valor de R$ 159.364,24 (peça 2, p. 57, 215, 313 e 349) , pode ser desde já considerada como crédito a favor do responsável.
	Ante o exposto, VOTO por que seja adotada a deliberação que ora submeto a este Colegiado.
TCU, Sala das Sessões Ministro Luciano Brandão Alves de Souza, em 14 de abril de 2020.
BENJAMIN ZYMLER 
Relator